---
title: "ECOBICI: EDA"
author: "Agustín Diez"
date: "---"
output: 
  html_notebook:
    theme: lumen
    toc: yes
    toc_float: yes
    df_print: paged
  html_document:
    toc: yes
    df_print: paged
---


```{r, echo=FALSE}
options(scipen=999)

```


## Librerías utilizadas
```{r,message=FALSE}
library(rmdformats)
library(tidyverse)
library(tidymodels)
library(lubridate)
library(GGally)
library(dplyr)
library(esquisse)
library(ggplot2)
library(ggpubr)
library(robustbase)
library(stringr)

library(tidyr)
```


## Seteo de directorio

```{r}
setwd("D:\\OneDrive\\Personal\\Maestria Data Mining\\Cuatrimestre_3\\Taller de Tesis I\\Ecobici")
```


## Lectura del dataset


Se carga el dataset a continuación y una descripción de los tipos de variables que tiene el mismo
```{r, message=FALSE}
ecobici_2022 = read_csv(file='.//datasets//recorridos//trips_2022.csv')
glimpse(ecobici_2022)
```

## EDA y descripción de variables

```{r}
glimpse(ecobici_2022)
df=ecobici_2022
```
### Id_recorrido

Se distingue un número, y luego el BAEcobici en todos los registros. Chequear si son únicos

```{r}
unique(df['Id_recorrido'])

#Hago extracción del BAEcobici para chequear que todos terminan igual

df <- df %>% mutate(Id_recorrido = str_sub(Id_recorrido,0,8),
                    id_usuario = gsub("BAEcobici","",id_usuario))

```
### id_usuario

```{r}
# Cuento la cantidad de usuarios que usaron el sistema este año

num_usuarios <- nrow(unique(df['id_usuario']))
paste0('La cantidad de usuarios que usaron el sistema es ',num_usuarios)

cant_veces <- table(df$id_usuario)

cant_veces_sort <- sort(cant_veces,decreasing=TRUE)

barplot(cant_veces_sort,
        main = 'Viajes por usuario',
        xlab = 'Franja de usuarios',
        ylab = 'Cant. de viajes',
        breaks = 15
        )



```

```{r}
filter(df,id_usuario == "822802")
```


### Creación de dataframe de usuarios

```{r}
df_usuarios <- data.frame(id_usuario = names(cant_veces_sort),
                          viajes_anuales = as.numeric(cant_veces_sort))
```


```{r}
boxplot(cant_veces_sort)
```



### Variables asociadas a fechas

#### fecha_origen_recorrido; fecha_destino_recorrido

Chequeo de que tipos son ambas columnas. Creo columnas con el mes, el día, el día de la semana, la hora y los minutos. Aplico ambos procesos a 

```{r}

df <- df %>% mutate(dia_origen_fecha = format(fecha_origen_recorrido, "%Y-%m-%d"),
              dia_origen=day(fecha_origen_recorrido),
              mes_origen=month(fecha_origen_recorrido),
              dia_semana_origen = wday(fecha_origen_recorrido), #1 es domingo, #2 a #6 es dia de semana, #7 es sabado
              hora_origen = hour(fecha_origen_recorrido),
              minuto_origen = minute(fecha_origen_recorrido),
              horario_origen = format(as.POSIXct(fecha_origen_recorrido), format = "%H:%M"),
              .after = fecha_origen_recorrido)


df <- df %>% mutate(dia_destino_fecha = format(fecha_destino_recorrido, "%Y-%m-%d"),
              dia_destino=day(fecha_destino_recorrido),
              mes_destino=month(fecha_destino_recorrido),
              dia_semana_destino = wday(fecha_destino_recorrido), #1 es domingo, #2 a #6 es dia de semana, #7 es sabado
              hora_destino = hour(fecha_destino_recorrido),
              minuto_destino = minute(fecha_destino_recorrido),
              horario_destino = format(as.POSIXct(fecha_destino_recorrido), format = "%H:%M"),
              .after = fecha_destino_recorrido)




```


### Variable asociada a estaciones

```{r}
unique(df$nombre_estacion_destino)

```

En función de esto, busco crear nuevas variables: nombre de estación e ID. Hay algunas estaciones sin ID

```{r}
unique(df$nombre_estacion_destino)
```


```{r}
df <- df %>% mutate(id_estacion_origen = str_extract(df$nombre_estacion_origen,"[0-9]{3}"),
              nombre_estacion_origen = str_remove(df$nombre_estacion_origen,"[0-9]{3}"),
              #Saco el guion y el primer espacio y paso a Capital first
              nombre_estacion_origen = gsub('- ','',nombre_estacion_origen),
              nombre_estacion_origen = gsub('-','',nombre_estacion_origen),
              #Corrijo y pongo full caps en las primeras palabras
              nombre_estacion_origen = str_to_title(nombre_estacion_origen),
              .after = nombre_estacion_origen)


df <- df %>% mutate(id_estacion_destino = str_extract(df$nombre_estacion_destino,"[0-9]{3}"),
              nombre_estacion_destino = str_remove(df$nombre_estacion_destino,"[0-9]{3}"),
              #Saco el guion y el primer espacio y paso a Capital first
              nombre_estacion_destino = gsub('- ','',nombre_estacion_destino),
              nombre_estacion_destino = gsub('-','',nombre_estacion_destino),
              #Corrijo y pongo full caps en las primeras palabras
              nombre_estacion_destino = str_to_title(nombre_estacion_destino),
              .after = nombre_estacion_destino)
           
```

Si los datos están bien debemos ver la misma cantidad de valores unicos en las tuplas de ubicacion

```{r}
# 

puntos_distintos_long_origen <- length(unique(df$long_estacion_origen))
puntos_distintos_lat_origen <- length(unique(df$lat_estacion_origen))

puntos_distintos_long_destino <- length(unique(df$long_estacion_destino))
puntos_distintos_lat_destino <- length(unique(df$lat_estacion_destino))
```


```{r}
paste('Hay (',puntos_distintos_lat_origen,puntos_distintos_long_origen,' y se visualizan',length(unique(df$nombre_estacion_origen)))
```
Filtro por estacion


```{r}

#Chequeo si hay duplicados
df %>% 
  group_by(nombre_estacion_origen) %>% 
  summarise(n_distinct(lat_estacion_origen), n_distinct(long_estacion_origen))
```

Queda validado que todas las estaciones tienen una única estación. Extraigo un .csv con la data de las estaciones de ecobici



```{r}
length(unique(df_estaciones$nombre_estacion_origen))
length(unique(df_estaciones$nombre_estacion_destino))


```


```{r}
# Find the values in 'column1' that are not present in 'column2'
missing_values <- df_estaciones$nombre_estacion_destino[!(df_estaciones$nombre_estacion_destino %in% df_estaciones$nombre_estacion_origen)]

# View the missing values
missing_values
```

```{r}
#Chequeo las filas con esos missing values

filter(df,nombre_estacion_destino == " Pb")
filter(df,nombre_estacion_destino == " Plaza Boedo")
filter(df,nombre_estacion_destino == " Segui")

# Son 3 registros que quedaron mal guardados. Se borran.

# Delete rows with specific values in 'column'
df <- df[!(df$nombre_estacion_destino %in% missing_values), ]

```

```{r}
length(unique(df$nombre_estacion_origen))
length(unique(df$nombre_estacion_destino))


```

```{r}
# Creo un dataframe de estaciones. Extraigo el nombre, el ID, la latitud, la longitud

# Extract unique destinations with their IDs, latitude, and longitude
df_estaciones <- unique(df[c("nombre_estacion_origen","id_estacion_origen" ,"direccion_estacion_origen","long_estacion_origen","lat_estacion_origen")])
```


```{r}
#Veo si hay algun duplicado. Macacha guemes está dos veces

machaca_duplicado <- filter(df_estaciones,nombre_estacion_origen == ' Macacha Guemes')

# Está mal la dirección de uno. La correcta es Macacha Guemes
# Delete rows with specific values in 'column'
df_estaciones <- df_estaciones[!(df_estaciones$direccion_estacion_origen == "Machaca Guemes 350"), ]

```

```{r}
length(unique(df_estaciones$nombre_estacion_origen))
```


Guardo como un .csv para visualizarlo en GIS

```{r}
write.csv(df_estaciones, ".//Avances//lista_estaciones.csv", row.names = FALSE)
```

### duracion_recorrido

Realizo histograma para estudiar la unidad de tiempo. Se encuentra en segundos la columna. Se identifican viajes que registran tiempos muy elevados. Se estudia todos aquellos que exceden el tiempo de uso permitido

```{r}
hist(df$duracion_recorrido,breaks = 10)
```
Se aprecia que hay valores muy altos de duración de viajes. Los días de semana se pueden hacer viajes de hasta 60 min de manera gratuita y de 30 min los fines de semana

```{r}
df %>% arrange(desc(duracion_recorrido))
```

Se observa que hay bicicletas que son usadas por más de un día. En función del día de la semana cuando se saca la bici, se clasifica el viaje como GRATUITO, PAGO, ANORMAL (si excede el día de uso)

```{r}
df <- df %>% mutate(tipo_viaje = case_when(
    ((duracion_recorrido <= 3600 & dia_semana_origen %in% c(2,3,4,5,6)) | (duracion_recorrido <= 1800 & dia_semana_origen %in% c(1,7)))  ~ "GRATUITO" ,
    ((duracion_recorrido > 3600 & dia_semana_origen %in% c(2,3,4,5,6)) | (duracion_recorrido > 1800 & dia_semana_origen %in% c(1,7)))  ~ "PAGO"  ,
    (dia_semana_origen != dia_semana_destino) | (duracion_recorrido > 86400) ~ "ANORMAL"
  ))
```

Cuento cuantos viajes de cada tipo hay


```{r}
freq <- table(df$tipo_viaje)
```

```{r}
freq
```

## Extracción de dataframes finales

```{r}
#A fin de extraer un dataframe que sirva para identificar cada viaje, se extraen las siguientes variables:

variables_interes <- c("Id_recorrido","duracion_recorrido",
               "dia_origen_fecha","dia_semana_origen","horario_origen","id_estacion_origen","nombre_estacion_origen",
               "dia_destino_fecha","dia_semana_destino","horario_destino","id_estacion_destino","nombre_estacion_destino",
               "id_usuario","modelo_bicicleta","Género","tipo_viaje")

df_viajes <- df[variables_interes]
```


Guardo como un .csv para visualizarlo en GIS

```{r}
write.csv(df_viajes, ".//Avances//viajes_procesado.csv", row.names = FALSE)
```



